臺灣宜蘭地方法院刑事裁定
111年度聲字第271號
聲明異議人
即  受刑人  𨶒廷偉



上列聲明異議人即受刑人因妨害自由等案件，不服臺灣宜蘭地方
檢察署檢察官執行之指揮（110年度執再字第163號），聲明異議
，本院裁定如下：
    主  文
聲明異議駁回。
    理  由
一、聲明異議意旨略以：聲明異議人即受刑人𨶒廷偉（下稱受刑
    人）前因妨害自由等案件，經本院以108年度易字第328號、
    108年度易字第386號判決判處有期徒刑4月、6月，並經臺灣
    高等法院以108年度上易字第2178號、109年度上易字第262
    號判決均上訴駁回而確定，嗣臺灣宜蘭地方檢察署（下稱宜
    蘭地檢署）執行檢察官傳喚受刑人，要求受刑人於民國111
    年5月10日到案，並表示如無法「一次付清易科罰金」，只
    能入監執行等語，惟受刑人自幼即與父母分離，生母長期居
    住安養機構，生父於受刑人約7歲時過世，經社會局安置在
    扶助中心至國中畢業，其後即過著打臨工生活，受刑人雖因
    一時衝動犯下過錯，但有中低收入戶證明，且目前臨時工工
    作難找，刑罰何以苛責已經無計可施之受刑人，又短期自由
    刑有其流弊，希望能准予易科罰金分期繳納，以達受刑人儘
    早回歸社會之刑罰目的等語。
二、按受刑人或其法定代理人或配偶以檢察官執行之指揮為不當
    者，得向諭知該裁判之法院聲明異議，刑事訴訟法第484條
    定有明文。所稱聲明異議，必須檢察官執行之指揮為不當者
    ，始得為之；所謂檢察官執行之指揮不當，係指就執行之指
    揮違法及執行方法不當等情形而言。又裁判除關於保安處分
    者外，於確定後執行之，刑事訴訟法第456條第1項前段定有
    明文，故裁判一經確定，非依法定程序，不能停止其執行之
    效力，是以，除法院之確定判決或定執行刑之確定裁定，有
    違法情事，經非常上訴或再審程序，加以撤銷或變更者外，
    原確定裁判有其執行力，檢察官應據以執行（最高法院108
    年度台抗字第1324號刑事裁定意旨參照）。另刑法第41條第
    1項規定，有期徒刑或拘役得易科罰金之案件，法院所諭知
    者，僅係易科罰金時之折算標準而已，至於實際執行時，該
    案件是否准予易科罰金、是否准以分期方式繳納易科罰金、
    分期繳納之期數、金額及時間等執行事項，仍由執行檢察官
    視個案具體情形，依相關規定及主文宣示意旨為裁量。
三、經查：
  ㈠受刑人因妨害自由、妨害秩序等案件，經本院以108年度易字
    第328號、108年度易字第386號判決，分別判處有期徒刑4月
    、6月；受刑人不服提起上訴，迭經臺灣高等法院以108年度
    上易字第2178號、109年度上易字第262號判決均判處上訴駁
    回而確定，再由臺灣高等法院以109年度聲字第1975號裁定
    合併定應執行有期徒刑8月，且於109年5月22日確定，有卷
    附上開臺灣高等法院刑事判決及被告前案紀錄表附卷可參。
  ㈡受刑人於109年7月14日宜蘭地檢署通知到場執行時，當場聲
    請有期徒刑易服社會勞動，經執行書記官告知「聲請社會勞
    動需要依照相關規定如期履行，如因故遭撤銷社會勞動，則
    需一次繳清剩餘罰金，否則即入監服刑，是否了解？」，受
    刑人回答「可以」等語。詎受刑人依執行指揮書，應履行易
    服社會勞動時數共計1177小時，惟僅履行521小時，尚餘656
    小時未履行，即於110年9月6日具狀向宜蘭地檢署表示，因
    工作無法繼續易服社會勞動，聲請一次完納罰金等語。宜蘭
    地檢署承辦觀護人遂於110年9月9日將受刑人易服社會勞動
    案件予以簽結，另分110年度執再字第163號案件，並由臺灣
    桃園地方檢察署、宜蘭地檢署先後通知受刑人應於111年3月
    2日、111年5月10日自行到庭，傳喚日即為執行日，如欲聲
    請易科罰金，請攜帶新臺幣11萬1千元到庭等情，此經本院
    調閱宜蘭地檢署109年度執更字第401號、109年度刑護勞字
    第179號、110年度執再字第163號執行卷宗核閱無誤。
  ㈢受刑人雖執前詞聲明異議，惟法務部為妥適運用易服社會勞
    動之相關規定，並使檢察機關辦理易服社會勞動在執行作業
    上有統一客觀之標準可循，特制定「檢察機關辦理易服社會
    勞動作業要點」，其中第12點規定：「㈠得易科罰金之案件
    ：2.前未經聲請易科罰金，直接聲請易服社會勞動，於獲准
    許並履行部分社會勞動後，亦得具狀聲請易科罰金，除有刑
    法第41條第1項但書規定之情形之外，應准許易科罰金，並
    以一次完納罰金為限，不得再分期。」而如前述，受刑人已
    先獲准並履行部分社會勞動後，於110年9月6日具狀以工作
    所需無法易服社會勞動為由，具狀聲請一次完納罰金，是本
    案情形確實符合前開要點第12點「應一次完納罰金，不得再
    分期」之事由。準此，本案檢察官既係依上開規定，否准受
    刑人分期易科罰金之聲請，應屬依法行使法律賦予指揮刑事
    案件執行之裁量權，復經核閱上揭執行卷宗，亦查無檢察官
    有何裁量瑕疵之情事，難認有何執行指揮不當之處。是本件
    聲明異議，顯無理由，應予駁回。
四、依刑事訴訟法第486條，裁定如主文。
中　　華　　民　　國　　111 　年　　6 　　月　　14　　日
                  刑事第三庭法  官  游欣怡
以上正本證明與原本無異。
如不服本裁定，應於送達後5日內，向本院提出抗告狀。（需附
繕本）
                            書記官　翁靜儀
中　　華　　民　　國　　111 　年　　6 　　月　　14　　日